臺灣臺南地方法院民事裁定　　　　　　　　94年度抗字第17號
抗　告　人　乙○○
相　對　人　甲○○
上列抗告人因與相對人甲○○間本票裁定強制執行事件，對於中
華民國94年8月4日本院94年度票字第4133號民事裁定提起抗告，
本院裁定如下：
    主  文
原裁定關於抗告人簽發如附表編號一至四號所示之本票四紙，內
載憑票交付相對人各如附表編號一至四號所示金額，及各自民國
九十四年三月十二日起，均至清償日止，按年息百分之六計算之
利息，得為強制執行部分廢棄。
抗告人簽發如附表編號一至四號所示之本票四紙，內載憑票交付
相對人各如附表編號一至四號所示金額，及自各如附表編號一至
四號所示利息起算日起，均至清償日止，按年息百分之六計算之
利息，得為強制執行。
抗告人其餘抗告駁回。
抗告費用由抗告人負擔五分之一，餘由相對人負擔。
    理  由
一、本件相對人於原審主張：伊執有抗告人簽發如附表所示之本
    票5紙，並免除作成拒絕證書，詎屆期提示未獲付款，爰依
    票據法第123條聲請裁定許可強制執行，並提出如附表所示
    本票5紙為證。嗣經原審審核後，業於94年8月4日以94年度
    票字第4133號裁定准許在案（其中編號1至4號本票利息起算
    日為94年3月12日）。
二、至抗告人之抗告意旨略以：本件票載號碼562978、562981、
    562980、562979等四紙（即編號1至4號）本票，其到期日先
    於發票日，應視為無記載，依票據法第120條第2項規定，上
    開4紙本票應視為見票即付，且依票據法第124條準用同法第
    66條第1項規定，見票即付之本票，以提示日為到期日。惟
    抗告人迄於收受原審裁定時，從未收受相對人任何形式提示
    本票之通知，而相對人亦從未持如附表所示本票至抗告人住
    處向抗告人提示，原審未予詳查，即遽准予強制執行，實有
    違誤，為此依法抗告，請求廢棄原裁定，並駁回相對人於原
    審之聲請等語。
三、按執票人向本票發票人行使追索權時，得聲請法院裁定後強
    制執行，票據法第123條定有明文。又未載到期日之本票，
    視為見票即付，並以提示日為到期日；至本票上雖有免除作
    成拒絕證書之記載，執票人仍應於所定期限內，為付款之提
    示，但對於執票人主張未為提示者，應負舉證責任，亦為票
    據法第120條第2項、第124條、第66條第1項、第95條所分別
    明定。是以，本票既載明免除作成拒絕證書，則執票人聲請
    裁定准予強制執行時，自毋庸提出已為付款提示之證據。且
    本票執票人依票據法第123條規定向本票發票人行使追索權
    ，聲請法院裁定准予強制執行，係屬非訟事件，對於此項聲
    請所為裁定，僅依非訟事件程序，就本票形式上之要件是否
    具備予以審查為已足。票據債務人如主張執票人未為提示，
    依票據法第124條準用同法第95條但書之規定，應由其負舉
    證之責（最高法院84年度台抗字第22號裁定意旨參照）。
四、經查，相對人於原審依票據法第123條規定聲請本票強制執
    行時，係於聲請狀表明：如附表所示編號1至4號之本票因倒
    填到期日，而視為未載到期日之見票即付本票（均載明免除
    作成拒絕證書），但如附表所示本票經相對人提示後，均不
    獲兌現，屢經催討，亦置之不理，為此提出本件聲請等語（
    見原審卷第2頁），依此，相對人於原審聲請時，除編號5之
    本票已載明到期日而可得知提示日外，對其餘本票（均屬見
    票即付之本票）即未具體說明何時提示。嗣相對人於本院調
    查時，則補述謂：伊總計貸給抗告人新台幣11,700,000元，
    並分次匯款給抗告人，為證明借貸事實，伊即先行在如附表
    所示本票上填寫發票日、到期日等文字後，再交由抗告人填
    發金額、簽名及按指印，只是伊不慎將預定還款日倒填至發
    票日。其後因抗告人未於預定還款日給付票款，伊先於94年
    3 月20日去抗告人住處催討，但未遇抗告人，嗣後伊再於94
    年3月29日與抗告人約在永康市凱迪餐廳碰面，當場提示如
    附表所示本票要求付款，但抗告人表示伊目前無力償還，請
    求給予一個月之期間籌款，然一個月過後，抗告人卻避不見
    面，連手機、電話均無法聯絡，不得已才提起本件聲請等語
    ，並提出當日至凱迪餐廳消費之發票影本一份為證，此亦核
    與證人即隨同相對人至凱迪餐廳與抗告人商談債務之陳佳榮
    於本院結證情節一致（見本院94年11月1日準備程序筆錄）
    。則依相對人於本院調查時之說明，附表編號1至4號之本票
    相對人係遲至94年3月29日始行提示予抗告人，揆諸前揭票
    據法第120條第2項、第124條、第66條第1項規定，如附表編
    號1至4號所示本票應均遲至94年3月29日始告屆期，並應自
    斯時起算法定遲延利息。則原審未予詳查，逕認定上開本票
    之發票日即為提示日，並准予相對人請求自發票日（94年3
    月12日）起算之法定遲延利息等情，即有未洽。抗告意旨執
    此指摘原裁定該部分不當，求為廢棄，為有理由。爰由本院
    將原裁定關於抗告人簽發如附表編號1至4號所示之本票4紙
    ，內載憑票交付相對人各如附表編號1至4號所示金額，及各
    自民國94年3月12日起，均至清償日止，按年息百分之6計算
    之利息，得為強制執行部分廢棄。並由本院自為裁定抗告人
    簽發如附表編號1至4號所示之本票4紙，內載憑票交付相對
    人各如附表編號1至4號所示金額，及自各如附表編號1至4號
    所示利息起算日起，均至清償日止，按年息百分之6計算之
    利息，得為強制執行。
五、次查，抗告人雖仍主張相對人就附表所示本票（包含編號5
    所示本票在內），迄至其收受原審裁定前止，均不曾向抗告
    人為付款之提示，或為提示之通知云云，然查，如附表所示
    本票除見票即付者外，已載明到期日，並均記載免除作成拒
    絕證書之文義，且相對人已於本院調查時，就上開見票即付
    本票具體說明提示日期，依此，如附表所示本票均告屆期，
    揆諸前揭票據法第95條規定及最高法院裁定意旨之說明，自
    應由抗告人就相對人未為付款提示之事實負其舉證責任，但
    抗告人既未於本院調查時到場陳述或舉證，亦未提出任何書
    狀或證據以實其說，則其前開逕為否認提示之主張自無足取
    信。從而，抗告人前揭抗告主張，即非正當，應駁回其該部
    分之抗告。
六、據上論結，本件抗告為一部有理由，一部無理由，依非訟事
    件法第46條、第21條第2項，民事訴訟法第492條、第495條
    之1第1項、第449條第1項、第79條，裁定如主文。
中　　華　　民　　國　　94　　年　　11　　月　　10　　日
                  民事第五庭    審判長法　官　蘇清水
                                      法　官　謝家宜
                                      法　官　林彥君
以上正本係照原本作成
如不服本裁定，僅得於收受本裁定正本送達後10日內，以適用法
規顯有錯誤為理由，向本院提出再抗告狀，（須附繕本1份及繳
納再抗告裁判費新台幣1,000元），經本院許可後始可再抗告。
中　　華　　民　　國　　94　　年　　11　　月　　14　　日
                                      書記官  莊淑雅
┌─────────────────────────────────────────────────┐
│附表：                                                                            94年度抗字第17號│
├──┬───────┬───────────┬───────┬───────┬───────┬──┤
│編號│發　　票　　日│    票  面  金  額    │到　　期　　日│利 息 起 算 日│票  據  號  碼│備考│
│    │              │    （新  台  幣）    │              │              │              │    │
├──┼───────┼───────────┼───────┼───────┼───────┼──┤
│001 │94年3月12日   │3,700,000元           │94年1月14日   │94年3月29日   │562978        │    │
├──┼───────┼───────────┼───────┼───────┼───────┼──┤
│002 │94年3月12日   │6,300,000元           │94年2月1日    │94年3月29日   │562979        │    │
├──┼───────┼───────────┼───────┼───────┼───────┼──┤
│003 │94年3月12日   │1,000,000元           │94年2月24日   │94年3月29日   │562980        │    │
├──┼───────┼───────────┼───────┼───────┼───────┼──┤
│004 │94年3月12日   │400,000元             │94年3月5日    │94年3月29日   │562981        │    │
├──┼───────┼───────────┼───────┼───────┼───────┼──┤
│005 │94年1月24日   │300,000元             │94年2月24日   │94年2月24日   │562985        │    │
└──┴───────┴───────────┴───────┴───────┴───────┴──┘
